臺灣屏東地方法院民事判決　　　　　　　 95年度訴字第457號
原　　　告　國立屏東教育大學
法定代理人　丙○○
訴訟代理人　乙○○
被　　　告　甲○○
上列當事人間返還土地等事件，本院於民國96年1 月8 日言詞辯
論終結，判決如下：
    主  文
被告應將坐落屏東縣屏東市○○段九五之三地號土地，如附圖所
示編號3 部分面積五十四平方公尺地上物拆除，將土地返還原告
。
被告應給付原告新台幣壹拾萬參仟陸佰捌拾元及自民國九十五
年十月二十五日起至清償日止，按年利率百分之五計算之利息；
並自民國九十五年十月一日起至返還土地日止，按月給付原告新
台幣壹仟柒佰貳拾捌元。
原告其餘之訴及假執行之聲請均駁回。
訴訟費用由被告負擔十分之九，餘由原告負擔。
本判決第一項於原告以新臺幣參拾壹萬元為被告供擔保後，得假
執行。
本判決第二項於原告以新臺幣參萬伍仟元為被告供擔保後，得假
執行。
    事實及理由
一、原告起訴主張：坐落屏東縣屏東市○○段95之3 地號土地、
    面積57平方公尺（下稱系爭土地），為國有土地，於87年12
    月21日由原告接管並任管理人，惟被告無任何權源，亦未經
    原告同意，將系爭土地以圍籬圍住，佔為已用，為此原告本
    於管理人之地位代土地所有權人主張所有權，依據民法第
    767 條之規定，訴請被告應返還土地。又被告無法律上之正
    當權源而占用系爭土地，獲有相當於租金之利益，致原告受
    有損害，應負返還其利益之義務，以土地申報總價之年息
    10% 計算，系爭土地申報地價為每平方公尺4,800 元，則申
    報總價為273,600 元，每年租金即為273,600 元（4800×
    57=273600） ，原告得請求自95年9 月30日起算往前5 年之
    相當於租金之不當得利共136,800 元（273600×5=136800）
    。另自95年10月1 日起至被告返還系爭土地日止，按月給付
    原告2,280 元（273600÷12=2280） 。爰聲明求為判決：(1)
    如主文第1 項所示。(2)被告應給付原告136,800 元，及自起
    訴狀繕本送達之翌日起至清償日止，按年息百分之五計算之
    利息。並自95年10月1 日起至前項土地返還之日止，按月給
    付原告新台幣2,280 元。(3)願供擔保請准為假執行之宣告。
二、被告抗辯：
    有占用系爭土地，希望原告能出租或出賣給被告，願意返還
    土地，不同意給付相當於不當得利之租金等語。
三、法院之判斷：
(一)、原告主張之事實，業據提出土地登記簿謄本、地籍圖為證，
    另系爭土地上現堆放被告所有雜物之事實，復經本院於95年
    11月29日會同屏東地政事務所人員前往系爭土地履勘無訛，
    此有勘驗筆錄及複丈成果圖在卷可稽（見本院卷第20至24頁
    ）。被告到庭亦不否認有占用之事實，其未能提出其他證據
    證明其為有權占有，自難為有利於其之認定，堪信原告之主
    張為真實。
(二)、按所有人對於無權占有或侵奪其所有物者，得請求返還之；
    無法律上之原因而受利益，致他人受損害者，應返還其利益
    。雖有法律上之原因，而其後已不存在者，亦同，民法第76
    7 條前段、第179 條分別定有明文。又依不當得利之法則請
    求返還不當得利，以無法律上原因而受利益．致他人受有損
    害為其條件，故其得請求返還之範圍，應以對方所受之利益
    為準，非以請求人所受損害若干為準，無權占有他人土地，
    可能獲得相當租金之利益，為社會通常之觀念，最高法院61
    年台上字第1695號著有判例。被告既無正當權源占用原告管
    理之土地，依上開意旨，即受有相當於租金之利益，其抗辯
    無給付之義務，顯屬無據。本院斟酌被告占用之面積、所在
    位置，認被告無權占有系爭土地，以土地申報總值週年利率
    百分之8 ，計算被告使用系爭土地之相當租金之不當得利，
    為有理由。是以被告占用之面積為54平方公尺，系爭土地申
    報地價為每平方公尺4,800 元，則申報總價為259,200 元（
    480 ×54=259,200），每年租金即為20,736元（259,200 ×
    8% =20,736），原告得請求自95年9 月30日起算前5 年相當
    於租金之不當得利共103,680 元（20,736×5=103,680） 。
    另自95年10月1 日起至被告返還系爭土地日止，按月給付原
    告1, 728元（20,736÷12=1728） 。從而原告請求被告給付
    103,680 元，及自起訴狀繕本送達翌日即95年10月25日起至
    清償日止，按年息百分之5 計算之利息。並自95年10月1 日
    起至返還土地之日止，按月給付原告1,728 元，為有理由，
    應予准許，逾此範圍之請求為無理由，應予駁回。
四、假執行之宣告：
    原告就其勝訴部分陳明願供擔保，聲請宣告假執行，核無不
    合，爰酌定相當擔保金額准許之，其敗訴部分，假執行之聲
    請已失所附麗，應予駁回，併此敘明。
五、結論：原告之訴一部為有理由，一部為無理由，依民事訴訟
    法第79條、第390 條第2 項，判決如主文。
中　　華　　民　　國　　96　　年　　1 　　月　　22　　日
                  民事第二庭    法　官　洪有川
正本係照原本作成。
如不服本判決，應於收受送達後20日內向本院提出上訴書狀，其
未表明上訴理由者，應於提出上訴後20日內向本院補提理由書狀
（均須按他造當事人之人數附繕本）上訴時應提出委任律師或具
有律師資格之人之委任狀；委任有律師資格者，另應附具律師及
格證書及釋明委任人與受任人有民事訴訟法第466 條之1 第1 項
但書或第2 項（詳附註）所定關係之釋明文書影本。
中　　華　　民　　國　　96　　年　　1 　　月　　22　　日
                                書記官　王秋淑
